臺灣高等法院臺南分院刑事判決　　　 96年度交上易字第174號
上　訴　人　臺灣雲林地方法院檢察署檢察官
被　　　告　丙○○
上列上訴人因被告過失傷害案件，不服臺灣雲林地方法院95年度
交易字第141號中華民國96年1月24日第一審判決（聲請簡易判決
處刑案號：臺灣雲林地方法院檢察署95年度偵字第3890號），提
起上訴，本院判決如下：
    主  文
上訴駁回。
    理  由
一、聲請簡易判決處刑意旨略以：被告丙○○於民國95年2月2日
    （聲請簡易判決處刑書誤載為95年5月2日）上午11時10分許
    ，駕駛車號IM-787號營業大貨車（聲請簡易判決處刑書誤載
    為聯結車），沿雲林縣斗六市○○路，由東往西方向行駛，
    行經該道路633巷之巷口附近，原應注意汽車行駛時兩車併
    行之間隔，而當時天候為晴天，日間有自然光線，路面為柏
    油路面、乾燥、無缺陷及障礙物，視距良好，並無不能注意
    之情事，竟疏未注意兩車併行之間隔，適前方有同向無照駕
    駛之甲○○騎乘車號WGM-917號輕型機車並搭載其子乙○○
    ，而不慎與之發生擦撞，致甲○○及乙○○均倒地，分別受
    有左足楔骨線性骨折，及左股骨幹骨折、骨盆腔骨折、膀胱
    破裂、左下肢與左臀大面積表皮挫傷之傷害，因認被告涉犯
    刑法第284條第2項前段（聲請簡易判決處刑書誤載為刑法第
    284條第1項後段）之業務過失傷害罪嫌。
二、按犯罪事實應依證據認定之，無證據不得認定犯罪事實；又
    不能證明被告犯罪者，應諭知無罪之判決，刑事訴訟法第
    154條第2項、第301條第1項分別定有明文。而認定犯罪事實
    所憑之證據，雖不以直接證據為限，間接證據亦包括在內，
    然無論直接或間接證據，其為訴訟上之證明，須於通常一般
    之人均不致有所懷疑，而得確信其為真實之程度者，始得據
    為有罪之認定，倘其證明尚未達到此一程度，而有合理之懷
    疑存在，致使無從形成有罪之確信，根據罪疑唯輕、罪疑為
    有利被告之原則，即不得遽為不利被告之認定，最高法院76
    年臺上字第4986號著有判例可參。次按刑事訴訟法第161條
    第1項規定：檢察官就被告犯罪事實，應負舉證責任，並指
    出證明之方法。因此，檢察官對於起訴之犯罪事實，應負提
    出證據及說服之實質舉證責任。倘其所提出之證據，不足為
    被告有罪之積極證明，或其指出證明之方法，無從說服法院
    以形成被告有罪之心證，基於無罪推定之原則，自應為被告
    無罪判決之諭知，最高法院92年臺上字第128號亦著有判例
    可參。再告訴人之指訴，係以使被告受刑事訴追為目的，故
    其陳述是否與事實相符，仍應調查其他證據以審認（最高法
    院52年臺上字第1300號判例意旨參照）。
三、本件聲請簡易判決處刑意旨認被告丙○○涉有上揭罪嫌，係
    以被告之供述、證人即告訴人甲○○警偵訊中之證述、證人
    即現場目擊者鄭碧珠警詢中之證言、道路交通事故現場圖、
    道路交通事故調查報告表(一)、(二)、國立臺灣大學醫學院附設
    醫院雲林分院診斷證明書、國立成功大學醫學院附設醫院斗
    六分院診斷證明書、臺灣省車輛行車事故覆議鑑定委員會（
    下稱行車事故覆議鑑定委員會）95年7月20日函文各1份及現
    場照片9張等情，為其主要之論據。
四、訊據被告固不否認有於上開時、地與甲○○所騎乘之機車發
    生車禍，致甲○○、乙○○分別受有上開傷害等事實，惟堅
    決否認有何業務過失傷害之犯行，辯稱：甲○○與鄭碧珠是
    一起從後面過來，甲○○沒有停紅綠燈就直接通過並且靠近
    快車道，所以發生相撞，我的車速不快，大約20公里而已，
    我停紅綠燈時是外側第1輛車，起步後，我才看到他們靠近
    我的後輪，我立即踩煞車等語。經查：
（一）被告有於95年2月2日上午11時10分許，駕駛車號IM-787號
      大貨車，沿雲林縣斗六市○○路，由東往西方向行駛，行
      經文化路633巷巷口附近，與同向甲○○所騎乘並搭載其
      子乙○○之車號WGM-917號輕型機車發生車禍，甲○○及
      乙○○均因而倒地，甲○○受有左足楔骨線性骨折，乙○○受有左股骨幹骨折、骨盆腔骨折、膀胱破裂、左下肢與
      左臀大面積表皮挫傷之傷害等事實，業據被告供承不諱，
      核與證人即告訴人甲○○、證人鄭碧珠警詢中證述雙方有
      發生車禍之情節相符，並有道路交通事故現場圖、道路交
      通事故調查報告表(一)、(二)、國立臺灣大學醫學院附設醫院
      雲林分院診斷證明書、國立成功大學醫學院附設醫院斗六
      分院診斷證明書及現場照片9張可資佐證。茲應審究者，
      乃被告於本件車禍之發生，有無過失？
（二）茲本件應審究者，在於被告對於甲○○、乙○○所受之上
      開傷害，是否有過失並致甲○○、乙○○受傷。經查依卷
      附道路交通事故調查報告表、現場圖、現場照片，並佐以
      證人甲○○於原審審理時所證：車禍發生後，沒有去移動
      機車位置，警卷第13至15頁所示之照片6張，就是當時車
      禍的現場（見原審卷第37頁反面）可知，本件發生車禍地
      點在雲林縣斗六市○○路上快車道，距離文化路與文化路
      633巷路口為13公尺（現場圖比例尺為2公尺），距離該路
      口紅綠燈之停止線為18公尺，文化路為直線道路、速限50
      公里，被告所駕駛之營業大貨車與證人甲○○騎乘之輕型
      機車均係沿文化路由東往西方向向前直行。發生車禍後，
      被告所駕駛之營業大貨車，最後停止在文化路由東往西方
      向之外側車道上，其車輛右前車輪與文化路最外側白色實
      線距離為0.7公尺，右後車輪與該白色實線距離則為0.5公
      尺，大貨車右後車輪後遺有淡淡煞車輪痕；而甲○○所騎
      乘之機車則向左傾倒在被告所駕駛大貨車右後方，機車前
      輪距離大貨車右後車輪為1.8公尺，大約停倒在被告大貨
      車車尾處，與前方路口之距離亦約13公尺，甲○○機車倒
      下後，其所攜帶置於機車前方置物籃內之物品並沒有完全
      掉落，僅部分物品掉落於其所騎乘之機車旁，無四處飛散
      之情形，其機車前方、後方道路上均無機車刮地痕跡。
（三）證人甲○○於95年7月26日警詢時所述車禍發生之情形為
      ：我當時騎機車搭載乙○○沿文化路直行，由東往西行駛
      慢車道至肇事地點，被告所駕駛之大貨車與我同行向，行
      駛於外側快車道，該車右側車身與我左腳擦撞而肇事（見
      警卷第5頁）；於95年9月11日偵查中稱：當天我騎機車載
      我兒子乙○○，騎在慢車道邊線右側，對方撞到我兒子的
      左腳，我就倒地了（見偵卷第19頁）；於原審審理時證稱
      ：我是騎在慢車道，靠近白線那邊，乙○○坐在機車後座
      ，被告車子經過我的時候，就用到乙○○的腳了，我是從
      文化路直行過來，我的機車並沒有和被告的大貨車發生碰
      撞，是大貨車撞到乙○○的腳等語（見原審卷第32-37頁
      ）。被告對於車禍之發生，於警詢供稱：甲○○後座所搭
      載之乙○○與其車右後輪擦撞而肇事（見警卷第2頁）；
      於偵查中供稱：我從後視鏡看到甲○○從我的右後方騎過
      來，其子乙○○的腳因張開而擦到我車子的輪胎等語（見
      偵卷第8頁）。雙方均陳稱車禍發生時，大貨車之擦撞點
      在大貨車右側，而非前車頭，所擦撞者為乙○○之左腳。
      復參酌卷內車損照片，車禍發生後，被告之大貨車前車頭
      並無撞擊痕跡，車身或輪胎無明顯新穎或尖銳之擦痕，甲○○之機車亦無遭撞擊後損壞之情形，而且車禍現場在證
      人甲○○所騎乘之機車車尾處亦散落有乙○○之拖鞋一隻
      （靠近被告營業大貨車車尾），足認被告之大貨車車體本
      身並未與甲○○之機車車體發生碰撞，本件車禍應係被告
      所駕駛大貨車右側車身與乙○○左腳發生擦撞。至於擦撞
      點是否即為被告所稱之右後車輪，則無法認定；另甲○○
      警詢中所稱擦撞到其左腳應係其子乙○○左腳之誤；又道
      路交通事故現場圖之肇事經過摘要欄及道路交通事故調查
      報告表之車輛撞擊部位欄記載，被告駕駛之大貨車右側車
      身與甲○○之機車左側車身擦撞，與事實不符，應不足認
      定兩車確有擦撞之證據。
（四）證人甲○○雖於原審指稱：是被告的車子靠近我撞到乙○○的，發生車禍前，我沒有看到前面有被告的大貨車，被
      告的車速感覺很快，我有在前方路口停下來等紅綠燈，紅
      燈變成綠燈時我就過去，停紅綠燈時沒有注意被告的車子
      在何處等語；證人鄭碧珠於原審亦證稱：我當時騎在甲○○機車後面，我有看到被告的車子要超車，當時就用到乙○○的腳，甲○○就倒下了，發生車禍前沒有看到被告的
      車子，我和甲○○有在前方路口停紅綠燈，停紅綠燈時沒
      有看到被告的車，後來被告的車就直接過來了，被告的車
      子開很快，一直超車，被告車子前面還有3、4輛自小客車
      ，我和甲○○前面還有機車等語（見原審卷第38-41頁）
      。惟：
（１）證人甲○○於原審審理時證稱：被撞到時，機車就倒下了
      等語，而甲○○機車倒下的地點，大約在被告大貨車車尾
      處，距離前方路口距離為13公尺，被告大貨車與前方路口
      之距離亦為13公尺，可知被告於車禍發生後，在短距離內
      即已及時煞停。且車禍後，被告右後車輪僅遺有淡淡煞車
      輪痕，被告煞車時，其車輛右方前後車輪與文化路最外側
      白色實線之距離，2者差距僅0.2公尺，所造成傾斜的角度
      不大，此與高速行駛時緊急煞車，會出現明顯的煞車痕及
      會因側滑造成車輛大幅歪斜之情形有異，均足認被告於車
      禍發生時之行車速度並不快。
（２）而在營業大貨車及機車均係向前直行之情況下，若被告因
      為超車而撞及前方機車後座乙○○的左腳，則該大貨車於
      超越之際，車頭或右側車前應先已撞及乙○○左腳，此種
      情形下，發生撞擊的部位應該在被告大貨車之前車頭，然
      本件車禍被告大貨車之擦撞點卻在右側車身。且若被告係
      因高速行駛，於超車之際擦撞到機車後座乙○○左腳，則
      以被告所駕駛大貨車之體積觀之，在其高速撞擊下，機車
      必然受到大貨車之牽引而往前滑行，機車前方置物籃內之
      物品在離心力作用下，理應四處飛散，物品散落分佈之範
      圍應該相當廣，惟此與前述車禍後，甲○○機車之停倒狀
      態、機車前方置物籃內之物品掉落狀況等，均有不符。
（３）再者，若依證人鄭碧珠所述，甲○○有於上開路口停等紅
      綠燈，停等紅綠燈時，被告大貨車仍在甲○○機車後方，
      被告前方仍有3、4輛自小客車之情形，則衡情，大貨車本
      身起步速度慢，而機車機動性高，於短距離內，機車必然
      行駛在大貨車之前，本件被告駕駛大貨車行駛於速限50公
      里之道路上，其前方仍有3、4輛自小客車之情形下，在距
      離路口僅13公尺處，即得以超越甲○○所騎乘之機車而到
      達該機車前方，實無可能。
（４）綜上，足認甲○○、鄭碧珠前開所證：被告車速很快、是
      被告大貨車來撞乙○○、發生車禍前機車前方無被告之大
      貨車、是被告大貨車要超越甲○○機車等說法，均不足採
      信。反觀被告所稱，其車速不快，是甲○○由右後方行駛
      過來，靠近快車道，致乙○○的腳與其大貨車發生擦撞等
      情，與前所述車禍後之現場跡證、擦撞情形較為符合，應
      堪採信。
（五）是本件車禍發生前，被告車輛與甲○○機車之相對位置，
      應係被告之大貨車行駛在甲○○機車左前方之外側車道上
      ，甲○○之機車則由後方駛來，被告之大貨車並無超越甲○○機車之情形，方屬合理。行車事故覆議鑑定委員會之
      上開函文，雖認被告於發生碰撞肇事前，應有發現「右前
      側」之輕機車車身向左偏斜之意見，惟被告既係在白色實
      線內行駛，顯有遵守其行車方向，且被告前後車輪處詎白
      色實線亦分別有0.7及0.5公尺，反觀證人甲○○所騎乘之
      機車其倒地處與文化路口道路路沿相距有1.6公尺，故而
      應認被告既遵守其行車方向，亦未超越白色實線，應認有
      保持安全行車間隔，又車禍地點係在文化路之快車道，縱
      被告於肇事前發現甲○○所騎乘之機車向左偏斜情形，亦
      無法據此認定被告對本件車禍有何過失，況上開函文稱被
      告應有發現「右前側」之機車等情，惟依上開卷附道路交
      通事故調查報告表、現場圖、現場照片，及被告供述、證
      人甲○○、鄭碧珠上開證述，亦無積極證據足以證明證人
      甲○○在肇事前係在被告之「右前側」，上開函文此部分
      敘述，亦未能指出被告有何過失。再者車禍發生之原因，
      則為甲○○騎乘機車由後方駛來，未注意兩車併行之間隔
      ，致乙○○左腳擦撞到被告大貨車之右側車身，甲○○之
      機車因而倒地，致甲○○及乙○○分別受有上開傷害，此
      種情形下，實難苛求被告於直行之際，仍應注意後方車輛
      動態，並注意與後方車輛併行之間隔。本件被告之駕駛行
      為，尚難認有何失當之處，公訴人指被告未注意兩車併行
      之間隔，而與前方甲○○騎乘之機車發生擦撞，尚屬無據
      。
五、綜上所述，被告行經上開肇事地點時，既已依規定行駛在前
    ，則其後方之甲○○因未注意與被告大貨車併行之間隔，致
    機車後座之乙○○左腳與被告大貨車右側車身發生擦撞，被
    告就該車禍之發生自屬不可歸責，要難令其負業務過失傷害
    罪責。本件公訴人所提出之證據，不足為被告有罪之積極證
    明，無從說服本院以形成被告有罪之心證，依前揭條文及判
    例意旨，自應為被告無罪判決之諭知。
六、綜上各情，證人即告訴人甲○○、證人鄭碧珠所為上揭不利
    被告之證詞，既均有前開合理之懷疑，難認屬實情，且又查
    無任何被告確涉犯有上開犯行之相關事證，又證人即告訴人
    甲○○其片面所指訴被告於本件車禍發生應有過失，犯有上
    開罪嫌，並無其他補強證據以佐證其真實性，自難憑證人即
    告訴人有瑕疵之供述，作為被告有罪之唯一證據。檢察官所
    舉證據及法院依法定職權調查所得之證據，尚未達於通常一
    般人均不致有所懷疑之程度，被告所辯並無上開犯行，尚堪
    採信，此外復查無其他積極證據足資證明被告確有刑法第
    284第2項前段之業務過失傷害之犯行，應認為不能證明被告
    犯罪，尚難以臆測或假設性之推論，遽以認定被告犯罪。本
    院經核原判決認事用法俱無不合，檢察官上訴意旨稱原判決
    認定事實及適用法律違誤，指摘原判決不當，為無理由，應
    予駁回其上訴。
據上論結，應依刑事訴訟法第368條，判決如主文。
本案經檢察官邱克斌到庭執行職務。
中　　華　　民　　國　　96　　年　　5 　　月　　10　　日
                  刑事第二庭    審判長法　官  葉居正
                                      法　官  郭千黛
                                      法　官  吳森豐
以上正本證明與原本無異。
不得上訴。
　　　　　　　　　　　　　　　　　　　書記官  李梅菊
中　　華　　民　　國　　96　　年　　5 　　月　　11　　日
